臺灣高等法院交通事件裁定　　　　　　　　　　　　九十三年度交抗字第四五七號
　　抗　告　人
　　即受處分人　甲○○
右抗告人因違反道路交通管理處罰條例案件，不服臺灣士林地方法院中華民國九十三
年五月十一日裁定（九十三年度交聲字第三○三號），提起抗告，本院裁定如左：
    主  文
抗告駁回。
    理  由
一、按不服第八條主管機關所為之處罰，受處分人得於接到裁決書之翌日起二十日內
    ，向管轄地方法院聲明異議，道路交通管理處罰條例第八十七條第一項定有明文
    。至於送達於住居所、事務所或營業所不獲會晤應受送達人者，得將文書付與有
    辨別事理能力之同居人或受僱人，民事訴訟法第一百三十七條第一項著有明文，
    此項規定依刑事訴訟法第六十二條及道路交通管理處罰條例第八十九條，於交通
    事件送達文書時亦準用之。又所謂「有辨別事理能力」之同居人，係指在客觀上
    對一般事務有辨別能力者，即具有普通常識，能了解送達之作用及效果之人即可
    ，縱未受教育，對其所收受之判決內容並不明瞭，亦難謂無辨別事理能力。（最
    高法院五十九年度台抗字第一三七號、七十五年度台上字第一三四號裁判參照）
二、抗告意旨略以：本件有關之裁決書係由伊之年事已高、且不識字之母親代收，因
    伊當時人在國外，無法即時提出異議，致逾法定期間，況伊根本無違規超速之情
    形，業經台灣省台南區車輛行車事故鑑定委員會鑑定無誤，若仍強令伊繳納超速
    罰鍰，實難信服，爰依法提起抗告云云。
三、經查：
  (一)本件台北市交通事件裁決所違反道路交通管理事件裁決書，業已於九十三年三月
    十六日合法送達於受處分人之
    弄二一號一樓），並由受處分人之母何林美秀親自在台北公館郵局掛號郵件收件
    回執上簽名、代收該裁決書，有該收件回執在卷可佐。
  (二)抗告人雖辯稱伊之母親年事已高、且不識字一節，揆諸首揭說明，尚難認其母無
    辨別事理能力；又本件異議期間既係自九十三年三月十七日起算至同年四月五日
    止，受處分人遲於同年四月六日始提出聲明異議，有該聲明異議狀上之收文戳可
    稽，是受處分人之聲明異議已逾法定期間，顯不合法律上程式，且無從補正。原
    審因而駁回受處分人之聲明異議，經核並無不合。抗告人抗告意旨指摘原裁定不
    當，為無理由，應予駁回。
  (三)至於抗告人提出台灣省台南區車輛行車事故鑑定委員會鑑定報告，證明伊確無違
    規超速一節，因屬實體事項，本於「先程序、後實體」之審理原則，此部分之主
    張，本院尚無從加以審酌，併予敘明。
據上論斷，應依道路交通管理處罰條例第八十九條，道路交通案件處理辦法第二十六
條，刑事訴訟法第四百十二條，裁定如主文。
中　　　華　　　民　　　國　　九十三　　年　　　六　　　月　　二十一　　日
                              臺灣高等法院交通法庭
                                  審判長法  官  陳  祐  輔
                                        法  官  陳  國  文
                                        法  官  洪  昌  宏
右正本證明與原本無異。
不得再抗告。
                                        書記官　廖  月  女
中　　　華　　　民　　　國　　九十三　　年　　　六　　　月　　二十三　　日
